臺灣臺北地方法院刑事判決
110年度易字第647號
公  訴  人  臺灣臺北地方檢察署檢察官
被      告  林民圃



上列被告因詐欺案件，經檢察官聲請簡易判決處刑（110年度偵
字第14144號），本院認不宜以簡易判決處刑（110年度簡字第15
62號），改依通常程序審理，本院判決如下：
    主  文
林民圃犯詐欺取財罪，處有期徒刑貳月，如易科罰金，以新臺幣
壹仟元折算壹日。
    事  實
一、林民圃於民國110年1月8日晚間6時6分許，在臺北市○○區○○○
    路0號高鐵臺北站地下3樓自動售票機處，見陳怡君不熟機臺
    購票流程，其明無協助陳怡君購票真意，竟意圖為自己不法
    之所有，基於詐欺取財之犯意，趨前謊稱欲協助陳怡君以中
    國信託銀行信用卡刷卡購買臺北站至臺南站之車票，致陳怡
    君陷於錯誤，經林民圃協助陳怡君刷卡後購得車票1張；惟
    林民圃再向陳怡君誆稱購票失敗，需再度操作機臺購買車票
    等語，致陳怡君誤認確實未購票成功，而由林民圃承前犯意
    協助陳怡君再次刷卡購得車票1張，前2張車票遂因而先後掉
    入機臺之出票口。嗣後林民圃第一次彎腰至機臺出票口拾取
    並拿走第1張車票而既遂；其後林民圃再次彎腰至機臺出票
    口拾取第2張車票時，陳怡君發現車票確有掉出機臺且眼見
    林民圃手持該張車票，知該車票實為其所購得，林民圃始不
    得已將第2張車票交付陳怡君而詐欺未遂。林民圃後續將所
    詐得之第1張車票用以進站搭乘，而陳怡君透過手機訊息發
    現信用卡實際上有2筆購買高鐵車票之交易紀錄，始悉受騙
    而報警處理，經警調閱監視器錄影畫面，始循線查悉上情。
二、案經陳怡君訴由臺北市政府警察局中正第一分局報請臺灣臺
    北地方檢察署（下稱臺北地檢署）聲請簡易判決處刑。
    理  由
一、按被告以外之人於審判外之言詞或書面陳述，除法律有規定
    者外，不得作為證據，刑事訴訟法第159條第1項固有明文。
    惟被告以外之人於審判外之陳述，經當事人於審判程序同意
    作為證據，法院審酌該言詞陳述或書面陳述作成時之情況，
    認為適當者，亦得為證據，同法第159條之5第1項亦有明文
    。本判決所引具傳聞性質之各項供述證據，經本院於審判期
    日提示並告以要旨後，檢察官、被告林民圃均未於言詞辯論
    終結前聲明異議（見本院卷第71至78頁），本院復查無該等
    證據有違背法定程序取得或顯不可信之情狀，依刑事訴訟法
    第159條之5第1項規定，有證據能力；至本件認定事實所引
    用之非供述證據，並無證據證明係公務員違背法定程式所取
    得，亦無刑事訴訟法第159條之4顯有不可信之情況與不得作
    為證據之情形，且經本院於審判期日依法進行證據之調查、
    辯論，被告於訴訟上之防禦權已受保障，自得為判斷之依據
    。
二、上開犯罪事實，業據被告於本院準備程序及審理時均坦承不
    諱（見本院卷第46頁、第76頁），核與告訴人陳怡君之證述
    相符（見臺北地檢署110年度偵字第14144號卷【下稱偵卷】
    第9至17頁、本院卷第45至53頁），並有監視器錄影畫面截
    圖、告訴人中國信託銀行信用卡刷卡交易紀錄、車票及購票
    交易明細、本院110年11月17日勘驗筆錄在卷可佐（見偵卷
    第29至30頁、第37頁、第31至35頁、第50至51頁），足認被
    告任意性自白與事實相符，應堪予採信。本案事證已臻明確
    ，被告犯行洵堪認定，應予依法論科。
三、論罪科刑：
  ㈠核被告林民圃所為，係犯刑法第339條第1項之詐欺取財罪及
    同法第339條第3項、第1項之詐欺取財未遂罪。
  ㈡被告係基於同一詐欺取財之計畫內，以假借協助告訴人刷卡
    購買車票並佯稱未購得之詐術，先後詐取告訴人之高鐵車票
    ，顯係於密切接近之時、地，以相同之方式詐騙同一被害人
    ，侵害相同法益，各行為間之獨立性極為薄弱，其主觀上亦
    係出於單一犯意，依一般社會健全觀念，應視為數個舉動之
    接續施行，合為包括之一行為予以評價為當，而屬接續犯，
    應論以一罪為已足。是被告所犯上開詐欺取財罪及詐欺取財
    未遂罪，屬一行為同時觸犯數罪名，為想像競合犯，應依刑
    法第55條前段規定，論以一詐欺取財既遂罪。
  ㈢爰以行為人之責任為基礎，審酌被告於本案犯行前已有不構
    成累犯之侵占、詐欺罪名之素行，有臺灣高等法院被告前案
    紀錄表在卷可稽，其不思依循正途獲取財物，竟以前述方式
    詐取高鐵車票，顯然欠缺尊重他人財產權之觀念，其所為顯
    屬不該；惟被告犯後坦承犯行，態度尚可，並已與告訴人達
    成和解，兼衡被告自陳其大學肄業之智識程度、無人需扶養
    、罹患雙側髖關節退化（見本院卷第77頁、第79頁），暨本
    案犯罪之動機、目的、手段、所得財物之價值等一切情狀，
    量處如主文所示之刑，並諭知易科罰金之折算標準。
四、沒收：  
　　按犯罪所得，屬於犯罪行為人者，沒收之；於全部或一部不
    能沒收或不宜執行沒收時，追徵其價額；又宣告沒收或追徵
    ，有過苛之虞、欠缺刑法上之重要性、犯罪所得價值低微，
    或為維持受宣告人生活條件之必要者，得不宣告或酌減之，
    刑法第38條之1第1項前段、第3項、第38條之2第2項分別定
    有明文。查被告詐得告訴人價值為1,305元之高鐵車票1張，
    固屬被告之犯罪所得，惟考量被告業已與告訴人達成和解，
    雖被告尚未履行完畢，惟如未依約履行，告訴人尚待持該和
    解筆錄為執行名義，向法院聲請對被告名下之財產為強制執
    行，基此，若再就被告本案犯罪所得宣告沒收，顯有過苛之
    虞，爰依刑法第38條之2第2項規定，不予宣告沒收。
據上論斷，應依刑事訴訟法第299條第1項前段，刑法第339條第1
項、第3項、第41條第1項前段，刑法施行法第1條之1第1項，判
決如主文。
本案經檢察官張靜薰聲請簡易判決處刑，檢察官葉惠燕到庭執行
職務。
中　　華　　民　　國　　111 　年　　1 　　月　　11　　日
　　　　　　　　　刑事第十八庭  審判長法　官　宋雲淳
                                      法  官  魏小嵐
                                      法  官  范雅涵
以上正本證明與原本無異。
如不服本判決應於收受送達後20日內向本院提出上訴書狀，並應
敘述具體理由；其未敘述上訴理由者，應於上訴期間屆滿後20日
內向本院補提理由書（均須按他造當事人之人數附繕本）「切勿
逕送上級法院」。
　　　　　　　　　　　　　　　　      書記官　楊文祥
中　　華　　民　　國　　111 　年　　1 　　月　　11　　日
附錄本案論罪科刑法條：
中華民國刑法第339條
意圖為自己或第三人不法之所有，以詐術使人將本人或第三人之
物交付者，處5年以下有期徒刑、拘役或科或併科50萬元以下罰
金。
以前項方法得財產上不法之利益或使第三人得之者，亦同。
前二項之未遂犯罰之。